行　政　法　院　判　決　　　　　　　　　　　　　　八十七年度判字第三一八號
　　再 審原 告　林淑卿即益豐砂石行
　　再 審被 告　宜蘭縣政府
右當事人間因採取土石事件，再審原告對本院中華民國八十六年十一月二十日八十六
年度判字第二八八○號判決提起再審之訴。本院判決如左︰
　　主  文
再審之訴駁回。
　　事  實
緣再審原告為採取宜蘭縣冬山鄉○○○段六八號地附近羅東溪河川公地土石，於民國
八十四年一月十八日向再審被告提出採石申請，為再審被告否准，再審原告提起訴願
，經台灣省政府八十四年五月二十三日八四府訴三字第一五二○七四號訴願決定「原
處分撤銷，由原處分機關另為處分。」，再審被告於八十五年一月九日前往實地勘查
，並經省水利局函復「本案未便同意採取使用」，再審被告乃據以仍否准再審原告所
請，再審原告循序提起行政訴訟。經本院八十六年度判字第一五四一號判決（以下稱
前判決）駁回，再審原告對之提起再審之訴，復經本院八十六年度判字第二八八○號
（以下稱原判決）駁回，再審原告以原判決有行政訴訟法第二十八條第一款之再審事
由，提起再審之訴，茲摘兩造訴辯意旨於次：
再審原告起訴意旨略謂︰按中央法規標準法第十六條前段規定：「法規對其他法規所
規定之同一事項而為特別之規定者，應優先適用之。」，依臺灣省辦理土石採取管理
注意事項第二點：「本省土石採取，除法令另有規定者外，悉依本注意事項規定辦理
。」，又土石採取規則第二條規定：「土石採取除法律另有規定外，依本規則辦理。
」均為特別規定，而臺灣省河川管理規則第一條規定：「本規則依水利法第十條規定
訂定之。」，因此對於本件河川水利部分砂石採取申請案應優先適用水利法第八十二
條及水利法第十條授權訂定具有法律效力之臺灣省河川管理規則辦理，然其禁採之審
核依據，於臺灣省河川管理規則第四十三條各款，實體明文規定，按上開中央法規標
準法第十六條規定，不應濫用洵無法律行為函件之臺灣省辦理土石採取管理注意事項
第四點及土石採取規則第十二條之行政手續程序辦法作為實體論。又原判決於理由欄
第二十八行至第二十九行所謂：「然查本件申請土石採取之位置，既在臺灣省區域內
，其申請除須符合臺灣省河川管理規則外，自並應符合土石採取規則，始得核准，」
一節，顯有土石採取規則與水利法並列符合而違反上開土石採取規則第二條：「土石
採取除法律另有規定外，依本規則辦理。」規定。則原判決適用法規顯有錯誤，即與
上揭中央法規標準法第十六條規定相違背，依最高法院四年上字第三一七號判例意旨
為無效，爰依法提起再審之訴，請求判決廢棄前判決及原判決。並撤銷再訴願決定及
訴願決定暨原處分等語。
再審被告未經通知答辯。
　　理  由
按有行政訴訟法第二十八條所列各款情形之一者，當事人對本院之判決，始得提起再
審之訴，而同條第一款所謂「適用法規顯有錯誤者」，係指原判決所適用之法規與現
行法律有所牴觸或有效之判例、解釋有所違反者而言，至於事實認定錯誤或法律上見
解之歧異，不得謂為適用法規顯有錯誤。本件原判決係以本院前判決所適用之法規與
該案應適用之現行法規並不相違背，與解釋判例亦無所牴觸之情形。再審原告雖稱本
件應依水利法及台灣省河川管理規則辦理，土石採取規則第十二條，則不在水利部分
規定內之妨害依據事項云云，然查本件申請土石採取之位置，既在台灣省區域內，其
申請除須符合台灣省河川管理規則外，自並應符合土石採取規則，始得核准，再審原
告上開主張應屬其個人主觀上法律見解之歧異，難謂為適用法規錯誤，而據為再審之
理由。以及本件土石採取之申請為八十四年六月十日，而台灣省辦理土石採取管理注
意事項，則由台灣省政府建
於八十六年四月十五日八六建礦字第三一二二號函停止適用。依程序從新實體從舊原
則，本院前判決適用申請時有效之上開注意事項，應無違誤。再審原告以該注意事項
業經停止適用。而謂前判決有行政訴訟法第二十八條第九款「為判決基礎之民事或刑
事判決及其他裁判或行政處分，依其後之確定裁判或行政處分已變更者」之情形，顯
非足採。從而本件再審之訴顯無再審理由為由，判決駁回再審原告再審之訴。核其認
事用法，均甚妥適，並無違反法規、判例或解釋，自無適用法規顯有錯誤之情形。再
審原告狀陳理由，無非以原判決認定本件申請土石採取之位置，既在臺灣省區域內，
其申請除須符合臺灣省河川管理規則外，並應符合土石採取規則，始得核准，為違反
土石採取規則第二條、中央法規標準法第十六條及最高法院四年上字第三一七號判例
為論據，認原判決有行政訴訟法第二十八條第一款再審事由。經查，土石採取規則第
二條規定：「土石採取除法律另有規定外，依本規則辦理。」係明定積極准許土石採
取要件，原則上適用土石採取規則之規定；而水利法第八十二條及第十條授權訂定之
臺灣省河川管理規則第四十三條各款，則係明定禁採河川砂石，即該項禁採係消極禁
止之規定，並非採取規則第二條規定之特別法規。本件再審被告係就再審原告申請採
石，是否符合土石採取規則積極要件予以審核，則本院原判決未適用上開臺灣省河川
管理規則第四十三條各款消極禁採規定，尚非屬消極不適用法規之違法，亦無違中央
法規標準法第十六條之規定；另最高法院判例效力僅供本院參考，尚非首揭「判例」
。從而，再審原告依行政訴訟法第二十八條第一款規定，提起本件再審之訴，為無理
由。綜上所述，本件再審原告並無法定再審原因，而提起本件再審之訴，顯無再審理
由，應予駁回。又當事人就同一事件對於本院所為歷次之裁判提起再審之訴者，必須
其對最近一次之裁判具有再審之原因者，始得進而審究其前此歷次裁判有無再審原因
。本件再審原告對原判決之再審之訴為無理由，已如前述，本院自毋庸再審究其對本
院前判決是否有再審理由，併此明。
據上論結，本件再審之訴為無理由，爰依行政訴訟法第三十三條、民事訴訟法第五百
零二條第二項，判決如主文。
中    華    民    國     八十七      年      二      月     二十七      日
                    行 政 法 院 第 五 庭
                                審 判 長 評  事      葉  振  權
                                         評  事      高  啟  燦
                                         評  事      藍  獻  林
                                         評  事      林  清  祥
                                         評  事      劉  鑫  楨
右  正  本  證  明  與  原  本  無  異
                                         法院書記官  張  惠  美
中    華    民    國     八十七      年      三      月      二         日
